【裁判字號】    98,易,1108
【裁判日期】    980507
【裁判案由】    傷害
【裁判全文】
臺灣臺中地方法院刑事判決              98年度易字第1108號
公  訴  人  臺灣臺中地方法院檢察署檢察官
被      告  乙○○
上列被告因傷害案件，經檢察官提起公訴（九十八年度偵字第六
七九三號），本院判決如下：
    主    文
乙○○傷害人之身體，處拘役伍拾日，如易科罰金，以新臺幣壹
仟元折算壹日。
    犯罪事實
一、乙○○於民國九十八年二月十二日晚間偕同韋怡光至友人丙
    ○○位於臺中市○○區○○路一０五號住處造訪閒聊。至翌
    日（十三日）凌晨零時許，乙○○因與丙○○談及先前丙○
    ○因乙○○之引薦，向乙○○之友人謝松借款新臺幣十萬元
    ，卻遲遲未予分文之清償，使乙○○難以向謝松交代之情事
    ，雙方遂發生口角爭執，乙○○竟因一時氣憤難平，遂基於
    恐嚇危害安全與傷害人身體之犯意，先向丙○○恫嚇稱：「
    打死你」等語，而以加害生命、身體之事恐嚇丙○○，使丙
    ○○因而心生畏懼，致生危害於安全，旋並以揮拳及腳踹之
    方式毆打丙○○，致丙○○因而受有左額頂部挫傷瘀腫、臉
    部挫傷等傷害。
二、案經丙○○訴由臺中市警察局第四分局報請臺灣臺中地方法
    院檢察署檢察官偵查起訴。
    理    由
一、按被告以外之人（包括證人、鑑定人、告訴人、被害人及共
    同被告等）於審判外之陳述雖不符刑事訴訟法第一百五十九
    條之一至之四等四條之規定，而經當事人於審判程序同意作
    為證據，法院審酌該言詞陳述或書面陳述作成時之情況，認
    為適當者，亦得為證據；當事人、代理人或辯護人於法院調
    查證據時，知有刑事訴訟法第一百五十九條第一項不得為證
    據之情形，而未於言詞辯論終結前聲明異議者，視為有前項
    之同意，同法第一百五十九條之五定有明文。立法意旨在於
    傳聞證據未經當事人之反對詰問予以核實，原則上先予排除
    ；惟若當事人已放棄反對詰問權，於審判程序中表明同意該
    等傳聞證據可作為證據；或於言詞辯論終結前未聲明異議，
    基於尊重當事人對傳聞證據之處分權及證據資料愈豐富，愈
    有助於真實發見之理念，且強化言詞辯論主義，使訴訟程序
    得以順暢進行，上開傳聞證據亦均具有證據能力。本件被告
    乙○○已於本院表示就證人即告訴人丙○○於警詢時關於遭
    被告毆打致受有左額頂部挫傷瘀腫、臉部挫傷等傷害部分之
    指陳，暨證人即目擊現場景況之韋怡光分別於警詢及偵查中
    之言詞陳述內容並無異見，且同意作為證據（見本院卷第19
    頁），經本院審酌證人丙○○、韋怡光此部分陳述作成時之
    客觀狀況，並無任何不當施壓或干擾，亦未有事證顯示其有
    遭受不當取供之情形，因認以之作為本件之證據亦屬適當，
    依上開刑事訴訟法第一百五十九條之五第一項之規定，自得
    作為證據使用，合先敘明。
二、上開事實，業據被告乙○○於本院審理時供認不諱，核與告
    訴人丙○○與證人韋怡光先後於警詢及偵查中所指訴與證述
    之情節皆大致相符（見警卷第1頁至第3頁、第8頁至第10頁
    ，偵查卷第7頁），並有澄清醫院驗傷診斷書及告訴人丙○
    ○向被告友人謝松借款時所簽立供擔保用之本票影本各一紙
    附卷可憑（見警卷第11頁、第13頁），足見被告所為上開自
    白確與客觀事實相符，堪予採信。至被告於本院審理時雖一
    度聲請傳喚證人即友人謝松到庭旨欲證明告訴人確曾因被告
    之介紹，向謝松借款新臺幣十萬元，且迄今均尚未清償分文
    之情；惟本件爭執之重點應在被告是否有對告訴人為傷害之
    犯行，至於告訴人與謝松之間有否如被告所述之債權債務關
    係，導致被告與告訴人有前述之口角衝突，進而衍生本件傷
    害事故，要屬被告行為之動機與緣由問題，並無礙本院依循
    上揭具體事證，而對被告確有為本件傷害犯行之不利認定，
    是被告此部分所請核無必要，應併敘明。準此，本件事證業
    臻明確，被告之犯行洵堪認定。
三、核被告乙○○所為，係犯刑法第二百七十七條第一項之傷害
    罪。而按刑事犯罪，依法益或行為客體受侵害之程度為區別
    標準，可分為實害犯與危險犯。實害犯指行為必須對於行為
    客體造成客觀可見之損害結果，始能既遂之犯罪，如殺人罪
    、傷害罪與毀損罪等。反之，危險犯只需行為對法益或行為
    客體惹起危險狀態，無待實害結果發生，即能成立犯罪；其
    中具體危險犯係指已發生一定之具體危險狀態為「構成要件
    要素」之犯罪，因行為對於法益客體造成了實害的密接可能
    性，因此具備可罰性，刑法之單純恐嚇罪即屬具體危險犯。
    而刑法之具體危險犯與實害犯，因具有侵害同一法益前後、
    低高的階段行為之間之補充關係，亦即具體危險犯係將實害
    犯「前置」來處罰，故一旦對同一法益造成具體危險，最後
    導致實害之結果，應直接論以實害犯，而不再贅論具體危險
    犯。職是，行為人若以加害生命或身體之恐嚇他人，其後果
    真將被害人殺害或戕殘被害人之身體，行為人應逕依殺人罪
    或傷害罪處斷為已足，並不需再論以恐嚇罪，即足以涵括行
    為人之犯責。本件被告於前揭時地，雖有另基於恐嚇危害安
    全之犯意，向告訴人丙○○恫嚇稱：「打死你」等語，致使
    告訴人心生畏懼，致生危害於安全；惟被告既已同時因出手
    毆打告訴人之舉措，肇致告訴人受有上揭之具體受傷實害，
    揆諸前揭之說明，被告於本件之犯行，應逕以犯刑法之傷害
    罪論斷為已足，亦即恐嚇之危險行為應為後生之傷害實害行
    為所吸收，不另成立恐嚇危害安全罪。
四、爰審酌被告乙○○不思理性與人溝通，僅因告訴人丙○○與
    被告友人謝松之債務問題遲未完善解決，即出於一時激憤，
    恣意毆打告訴人，致告訴人受有如犯罪事實欄所載之傷勢，
    顯見被告法治觀念淡薄，行為實不足取，且其迄今尚未能與
    告訴人達成和解，以金錢稍事彌補其因被告本件犯行所遭受
    身心之損害，但告訴人仍得循民事訴訟程序尋求救濟，暨被
    告犯後始終坦承犯行，犯罪後態度尚佳等一切情狀，量處如
    主文所示之刑，並諭知易科罰金之折算標準。
據上論斷，應依刑事訴訟法第二百九十九條第一項前段，刑法第
二百七十七條第一項、第四十一條第一項前段，刑法施行法第一
條之一第一項、第二項前段，判決如主文。
本案經檢察官甲○○到庭執行職務。
中    華    民    國    98    年    5     月    7     日
                  刑事第三庭  法  官  陳思成
以上正本證明與原本無異。
如不服本判決應於收受判決後10日內向本院提出上訴書狀，並應
敘述具體理由；其未敘述上訴理由者，應於上訴期間屆滿後20日
內向本院補提理由書（均須按他造當事人之人數附繕本）「切勿
逕送上級法院」。
                              書記官  吳詩琳
中    華    民    國    98    年    5     月    7     日
附錄論罪科刑法條
刑法第二百七十七條第一項
傷害人之身體或健康者，處三年以下有期徒刑、拘役或一千元以
下罰金。


司法院資訊處製作；財團法人民間司法改革基金會備份。
